【裁判字號】    99,裁,2098
【裁判日期】    990916
【裁判案由】    營利事業所得稅
【裁判全文】
最  高  行  政  法  院  裁  定
                                      99年度裁字第2098號
上  訴  人  大元營造股份有限公司
代  表  人  甲○○
訴訟代理人  楊矗烽
被 上訴 人  財政部臺灣省北區國稅局
代  表  人  吳自心
上列當事人間營利事業所得稅事件，上訴人對於中華民國99年6
月17日臺北高等行政法院99年度訴字第428號判決，提起上訴，
本院裁定如下：
    主  文
上訴駁回。
上訴審訴訟費用由上訴人負擔。
    理  由
一、按對於高等行政法院判決之上訴，非以其違背法令為理由，
    不得為之，行政訴訟法第242條定有明文。依同法第243條第
    1項規定，判決不適用法規或適用不當者，為違背法令；而
    判決有同條第2項所列各款情形之一者，為當然違背法令。
    是當事人對於高等行政法院判決上訴，如依行政訴訟法第24
    3條第1項規定，以高等行政法院判決有不適用法規或適用不
    當為理由時，其上訴狀或理由書應有具體之指摘，並揭示該
    法規之條項或其內容；若係成文法以外之法則，應揭示該法
    則之旨趣，倘為司法院解釋或本院之判例，則應揭示該判解
    之字號或其內容。如以行政訴訟法第243條第2項所列各款情
    形為理由時，其上訴狀或理由書，應揭示合於該條項各款之
    事實。上訴狀或理由書如未依此項方法表明者，即難認為已
    對高等行政法院判決之如何違背法令有具體之指摘，其上訴
    自難認為合法。
二、緣上訴人民國94年度營利事業所得稅結算申報，列報其他損
    失新臺幣（下同）2,780,575元，被上訴人原查依書面審查
    暫依申報數核定，嗣經查得本期列報之房屋毀損損失2,189,
    216元及運輸設備資產報廢損失591,359元皆非屬當期損失，
    重行核定為0元。上訴人不服，申請復查，申經被上訴人復
    查決定以，經就上訴人提示之南投縣埔里鎮公所94年7月27
    日證明書等資料查核，上訴人所有坐落南投縣埔里鎮之房屋
    ，因九二一地震毀損，雖於94年間取得房屋全倒證明書，惟
    仍未能提示於災害發生後3個月內向所轄稽徵機關辦理災害
    損失報備手續之損失清單及是否受有保險賠償等相關帳證文
    據資料供核，且至94年度止仍無課稅所得，原查否准認列並
    無不合等由，駁回其復查之申請。上訴人不服，循序提起行
    政訴訟。案經原審以：上訴人提示南投縣埔里鎮公所94年7
    月27日證明書證明其所有坐落南投縣埔里鎮之房屋確因遭九
    二一地震致房屋全倒，主張公部門未予主動勘災致其遲至94
    年始取得證明書，自得依證明書取得日期列報損失云云。惟
    查，系爭房屋依前開證明書既係於九二一大地震中全倒，且
    經南投縣政府稅務局埔里分局於90年間註銷稅籍，足認系爭
    房屋確係於九二一大地震所發生之88年間全倒毀損。系爭房
    屋既係於九二一大地震全倒產生損失，則關於得否予以認列
    之爭議，依其性質自應適用行為時九二一震災重建暫行條例
    之特別規定；惟依該條例第2條規定，倘為該條例所未規定
    者，則適用其他法律之規定。再查，依行為時所得稅法第57
    條第1項及第2項前段：「固定資產於使用期滿折舊足額後，
    毀滅或廢棄時，其廢料售價收入不足預留之殘價者，不足之
    額得列為當年度之損失。其超過預留之殘價者，超過之額應
    列為當年度之收益。固定資產因特定事故，未達規定耐用年
    數而毀滅或廢棄者，得提出確實證明文據，以其未折減餘額
    列為該年度之損失。」，及行為時九二一震災重建暫行條例
    第43條：「營利事業因震災遭受之損失，未受保險賠償部分
    ，得於有課稅所得之年度起5年內攤列為費用或損失。」，
    是系爭房屋因九二一大地震致其未達規定耐用年數即毀滅，
    其未受保險賠償部分固得以其未折減餘額於有課稅所得之年
    度起5年內攤列為費用或損失，惟上訴人94年度營利事業所
    得稅結算，不論依其自行申報數或被上訴人核定數均無課稅
    所得額，自不得准其攤列損失。上訴人雖舉呆帳損失為例，
    主張稅法對於損失認列年度並不全採損失發生年度認列，故
    本件得於取得證明書之94年度認列；又指稱上開第43條規定
    「得於有課稅所得之年度起5年內攤列為費用或損失」，意
    謂被上訴人進行核定時具有裁量權，上訴人自九二一地震後
    迄至94年度未有課稅所得，自得於94年度認列損失云云，惟
    此與前開行為時九二一震災重建暫行條例第43條之規定顯然
    未合，難以成立等由，據以駁回上訴人之訴。
三、本件上訴人對於原審判決提起上訴，主張：（一）本件上訴
    人於九二一地震後迄至94年度未有課稅所得，由於上訴人係
    於94年取得房屋全倒證明書，爰於重建暫行條例95年2月4日
    廢止前之94年度認列損失，而於95年度依所得稅法第39條但
    書規定適用盈虧互抵。另重建暫行條例於95年2月4日廢止，
    上訴人於95年度開始產生所得，依同條例第43條規定，上訴
    人亦得於95年度認列該震災損失，兩方法下所得計算結果相
    同，上訴人並未因94年度認列該損失，而額外獲有租稅利益
    。原判決曲解法意，以「至94年度止仍無課稅所得」駁回所
    訴，增加法律所無之「有所得始得認列損失」之規定，其判
    決顯然違背法令。（二）行政機關怠於執行公權力延遲核發
    損失確實證明文據，違法在先，卻論究上訴人未於損失發生
    年度未取得損失確實證明文據而遭否准認列，故原判決採損
    失發生年度之認事用法，其判決顯有不備理由及理由矛盾，
    並違背法令。（三）九二一震災重建暫行條例第43條所稱因
    震災遭受之損失，即便震災年度（88年）已發生損失，仍得
    於該條例有效年度內（95年廢止），於有課稅所得之年度起
    5年內攤列為費用或損失。所稱5年內，自不限5年，亦可短
    於5年，本件上訴人於九二一地震後迄至94年度未有課稅所
    得，而於95年度開始產生所得，不論上訴人於何年取得房屋
    全倒證明書及認列損失，依前開條例規定，上訴人自得於有
    課稅所得之95年度認列該震災損失，原判決僅以「至94年度
    止仍無課稅所得」駁回，顯然違反有利及不利情形應一律注
    意原則等語，雖以該判決違背法令為由，惟查上訴人於94年
    度並未有課稅所得，為上訴人所不爭執，與行為時九二一震
    災重建暫行條例第43條之規定顯然未合，業經原審剖析甚詳
    ，至上訴人如於其後年度有課稅所得，始有認列損失之問題
    ，故上訴人其他主張與本案判決結果均不生影響。從而上訴
    理由，無非就原審已論斷者，泛言未論斷，或就原審所為論
    斷，泛言其論斷矛盾，或主張與原判決不生影響之論點，均
    非具體說明其原判決有何不適用法規或適用法規不當之情形
    ，並揭示該法規之條項或其內容，及合於行政訴訟法第243
    條第2項所列各款之事實，難認對該判決之如何違背法令已
    有具體之指摘。依首開規定及說明，應認其上訴為不合法。
四、據上論結，本件上訴為不合法。依行政訴訟法第249條第1項
    前段、第104條、民事訴訟法第95條、第78條，裁定如主文
    。
中    華    民    國    99    年    9     月    16    日
                    最高行政法院第七庭
                        審判長法官  藍  獻  林
                              法官  廖  宏  明
                              法官  張  瓊  文
                              法官  姜  素  娥
                              法官  林  文  舟

以  上  正  本  證  明  與  原  本  無  異
中    華    民    國    99    年    9     月    17    日
                              書記官  彭  秀  玲

司法院資訊處製作；財團法人民間司法改革基金會備份。
